臺灣高等法院交通事件裁定　　　　　　100年度交抗字第745號
抗　告　人
即受處分人　方　慶
上列抗告人因違反道路交通管理處罰條例案件，不服臺灣桃園地
方法院中華民國100年6月1日所為100年度交聲字第354號裁定（
原處分案號：交通部公路總局新竹區監理所中壢監理站100年5月
2日桃監裁第裁53-DB0000000號裁決書﹚，提起抗告，本院裁定
如下：
    主  文
抗告駁回。
    理  由
一、異議意旨略以：異議人即受處分人方慶於民國100年3月31日
    下午2時55分許，駕駛小貨車行經桃園縣平鎮市○○路○段
    342 巷紅綠燈時，當時號誌是綠燈，再往前行至中豐路南勢
    1段36巷時，車頭已過停車線時才閃黃燈，車子過時才換成
    紅燈，當時被躲在旁邊的員警攔下，表示受處分人闖紅燈，
    平鎮分局來函，指有現場蒐證光碟一片，那為何不寄照片給
    受處分人，省得大家麻煩云云。
二、原裁定略以：受處分人於上開時間，駕駛車牌號碼0437- VX
    號自小貨車，行經平鎮市○○路南勢1段，欲執行中壢往龍
    潭方向，途經中豐路南勢1段36巷口處，因「闖紅燈」之違
    規行為，經平鎮派出所員警當場舉發，原處分機關乃裁處受
    處分人罰鍰，並記點等情，有桃園縣政府警察局舉發違反道
    路交通管理事件通知單等在卷可稽，受處分人上開違規事實
    ，亦據證人即舉發員警王宥程及陪同巡邏之員警李博翔結證
    （見原審卷第17反面、第18反面至19反面頁）綦詳，其等所
    言互核大致相符，並有證人李博翔當庭繪製之現場圖附卷可
    佐，查證人王宥程、李博翔到庭所證述之上開舉發經過，尚
    無違反經驗或論理法則之處，尤以證人李博翔對本件事發經
    過描述詳實，證稱執行勤務該時段僅有受處分人1人有違規
    情形，理應無錯看或誤認之情，彼與受處分人間素昧平生，
    無仇隙嫌怨，而員警執行公務時，本身即受有行政懲處責任
    之監督，復經其等到庭具結作證，更係以刑事責任擔保證言
    真實性，酌以一般執勤員警之專業訓練而言，對有關職務事
    項之觀察程度，遠較一般人為專注，則前揭所證自具相當真
    實性，應可採信。復當庭勘驗錄影光碟結果：「員警王宥程
    指示受處分人停靠路邊，並向受處分人說『怎麼那麼趕』，
    受處分人說『不是黃燈嗎』，員警則稱『是紅燈』，並請受
    處分人提供證件，過幾秒鐘之後，方有車輛陸續經過」等情
    ，有錄影光碟在卷可參（見原審卷24頁）。受處分人雖辯稱
    ：我是車頭到了紅綠燈時，開始閃黃燈，過了紅綠燈，應該
    是變成紅燈了，所以其他車輛才停下來云云，然上開錄影畫
    面，雖未明確拍攝到受處分人闖紅燈之情形，但據案發當時
    手持攝影機拍攝舉發畫面之證人李博翔之證詞（見原審卷第
    19  頁），及員警王宥程請受處分人提供證件，過幾秒鐘後
    ，方有車輛陸續經過，可認於員警舉發之際，該巷口燈光號
    誌管制應呈紅燈狀態。又觀上開現場圖，舉發員警所站舉發
    位置，離受處分人駕車行徑方向不遠，且該巷口之紅綠燈係
    正反兩面皆有裝設，經證人李博翔證述：當時係在中豐路執
    行取締勤務，當能注意該路口車輛往來及燈號情形，又當時
    係中豐路燈號轉為全紅燈號，該路段上無車輛駛越，則其等
    自無誤認之可能。是受處分人前揭所辯，無足可採，受處分
    人有於前揭時、地違規闖紅燈之違規事實，事證明確，洵堪
    認定。又行政機關對應為舉證事項，並非不得以執行查察取
    締勤務人員，依據調查人證之程序，使就親歷事實提供不可
    替代之證明方法。受處罰人就該證人所述見聞經過之真實性
    倘有質疑，除依法定詢問程序加以檢驗外，亦不得僅因證人
    之個人身分、地位或與當事人之關係而謂其不得作證，或憑
    己意指為必須代以其他特定之證據方法，此在證人業已具結
    願依偽證罰則擔保證言可信之場合，尤屬當然。又道路交通
    管理處罰條例第7條之2第1項第7款「經以科學儀器取得證據
    資料證明其行為違規」之規定，係指當場不能或不宜攔截製
    單舉發之情形，得為「逕行舉發」，此與本件係「當場舉發
    」不同。是受處分人認舉發員警應提出攝影資料，以證明其
    確有違規行為云云，自有誤會。又汽車闖紅燈行駛之取締，
    依其違規行為本質，本多在瞬間發生，通常係由當場執行取
    締違規公務員之認識與判斷，為立即之取締作為，此為達成
    維持交通秩序目的所必要，且此種立即性之舉發違規，因員
    警或有未能於發現之際及時攝影取證，事實上亦僅能仰賴舉
    發員警依其目視違規整體情形而認定之。另執行職務之公務
    員，通常多具有一定之考選資格與專業訓練，且其執法之對
    象係不特定大眾，故其立場應具有客觀、中立與公平之特質
    ，而無故意偏頗之虞，是此種逕由公務員所為之事實認定，
    除非有其他積極證據，足資認定公務員於執行職務時，有故
    意或過失侵害人民權利之情形，或處分本身有重大明顯之瑕
    疵而應予撤銷者外，司法機關宜予尊重。至舉發員警雖有攜
    帶照相機，惟當時未預測受處分人會違規而未即時打開相機
    開關攝影取證等情，業據證人李博翔證述在卷（詳後述），
    則本件縱未有受處分人闖紅燈影像資料為據，亦無礙依其他
    事證所為事實認定。原審因認受處分人行經有燈光號誌管制
    之交岔路口，確有闖紅燈直行之違規行為，並認原處分機關
    裁處罰鍰，並記點，核無違誤，而駁回受處分人之聲明異議
    。
三、抗告意旨略以：光碟上影片是過45秒才有車陸續經過，那個
    紅燈是30秒，黃燈為3秒，距員警100公尺，以時速30至40公
    里至員警位置為8.5秒至11.4秒，加起來約43秒，如我是闖
    紅燈，那第一台車經過時間是否要更早？且警員當天確實是
    躲在旁邊，否則如有看到警察誰還會闖紅燈？於影片中我反
    問警員「不是黃燈嗎？」並不可謂我就此有所懷疑，嗣後我
    有以堅定態度跟警員爭執云云。
四、按汽車行駛至交岔路口，其行進、轉彎應遵守燈光號誌；又
    汽車駕駛人，行經有燈光號誌管制之交岔路口闖紅燈者，處
    新臺幣1,800元以上5,400元以下之罰鍰，並記違規點數3點
    。道路交通安全規則第102條第1項第1款、道路交通管理處
    罰條例第53條第1項、第63條第1項第3款分別定有明文。
五、經查：
  (一)受處分人於於上開時、地，駕駛自小貨車，因「闖紅燈」之
    違規行為，經桃園縣政府警察局平鎮分局平鎮派出所員警當
    場舉發，原處分機關乃於100年5月2日依道路交通管理處罰
    條例第53條第1項、第63條第1項第3款等規定，裁處受處分
    人罰鍰，並記點等情，有桃園縣政府警察局桃警局交字第DB
    0000000號舉發違反道路交通管理事件通知單、交通部公路
    總局新竹區監理所中壢監理站壢監裁字第裁53-DB0000000號
    裁決書、桃園縣政府警察局平鎮分局100年4月27日平警分交
    字第1006015910號函在卷可稽。
  (二)受處分人駕駛上開自小貨車，行經有燈光號誌管制之交岔路
    口闖紅燈（直行）之違規事實，復據證人即舉發員警王宥程
    於原審審理中結稱：「（請敘述當天查獲的過程及經過？）
    當天我們就是在本轄平鎮市○○路南勢1段36巷口那邊，那
    時候我是跟我的同事李博翔取締闖紅燈勤務，於告發單上面
    所載的時間，攔查上面的車輛，有闖紅燈的事實，我們把他
    攔下來，寫告發單。」、「（有看到方慶的違規情形？）有
    。」、「（違規情形如何？）有闖紅燈的事實。」、「（方
    慶是紅燈亮了才闖過去，還是黃燈亮了才過去？）那時候路
    口的號誌已經是紅燈了。」、「（你在現場執行勤務，有攜
    帶任何蒐證工具？）李博祥有在旁邊攝影。」等語明確（見
    原審卷第17反面）。另經證人即陪同巡邏之員警李博翔於原
    審結稱：「（你在100年3月11日是執行什麼樣的勤務？）取
    締交通違規的勤務。」、「（是跟王宥程一起執行？）是的
    。」、「（你當天有看到何人違規？）我們那個時段只有取
    締一個交通違規，就是異議人。」、「（異議人是如何的違
    規情形？）那時候是一段31還是36巷口，在該巷口之前還有
    一個馬路，那兩個巷口有連續的燈號號誌，在前一個巷口還
    是黃燈，異議人通過了，到該巷口，號誌已經轉為紅燈，異
    議人沒有停止，依然繼續前進，往龍潭方向前進，同樣的巷
    口的車輛都已經停止行進，但是異議人仍然繼續行進。我在
    旁負責蒐證，因為我們不知道號誌什麼時候會轉為紅燈，所
    以我要先開相機的開關，因為相機開關沒有辦法立即在號誌
    轉為紅燈時就立即打開。」、「（是先31巷還是先36巷？）
    31巷跟36巷是對向，比如說我左手邊是36巷口，右手邊即是
    31巷口。」、「（異議人是先通過哪個巷口？）先通過位於
    國產水泥的巷口，然後再通過31巷口。」、「（你們當時站
    在哪裡？）我們當時站在31巷口後方，距離我不太清楚。」
    「（就是站在路旁？）對。」、「（不是兩個人躲在那邊？
    ）不是，那個地方是屬於一個彎道，我們是在二手車旁邊，
    站在路邊邊線那邊舉發，道路邊線。」、「（法官問你們站
    的位置是位於這兩個路口交通號誌的中間還是超過？）已經
    超過了。」、「（你們所站的位置怎麼會看到異議人所行進
    的車燈方向？）因為異議人雖然是轉彎車，但是路不是真的
    很彎，31巷口距離不是很遠、很遠的路口。」、「（我的意
    思是說這個紅綠燈所在的位置跟你們所站的位置不是反方向
    ？）紅綠燈是正反都有。」等語綦詳（見原審卷第18反面至
    19  反面頁），互核二人所證大致相符，受處分人雖一再否
    認闖紅燈，並表示於影片中我反問警員「不是黃燈嗎？」並
    不可謂我就此有所懷疑，且嗣後我有以堅定態度跟警員爭執
    云云，然受處分人於案發時縱有當場以堅定立場與警員爭執
    ，惟受處分人既迄未能提出相對積極之反證，證明警員王宥
    程、李博翔故意偏頗，且其等為達維護交通秩序、安全之行
    政目的而依法執行公權力，本身即受有行政懲處責任之監督
    ，又與受處分人素不相識，衡情當無甘冒須負擔刑事責任之
    風險，故意誣指受處分人違規之必要；酌以一般執勤員警之
    專業訓練而言，對於有關職務事項之觀察程度，遠較一般人
    更為專注，則其等所證比之受處分人之空言否認自較具相當
    真實性，而得採信。雖受處分人另再質疑光碟上影片是過45
    秒才有車陸續經過，紅燈是30秒，黃燈為3秒，距員警100公
    尺，以時速30至40公里至員警位置為8.5秒至11.4秒，加起
    來約43秒，如我是闖紅燈，那第一台車經過時間是否要更早
    ？警員當天確實是躲在旁邊，否則如有看到警察誰還會闖紅
    燈？云云。然駕駛人駕駛汽車衡情皆注意車前狀況，員警站
    在巷口後方，駕駛人不注意而未發現，本屬事理之常，故不
    能以「看到警察誰還會闖紅燈」反推本件員警係躲在旁邊，
    惡意取締違規，至受處分人上揭秒數之計算，並無所據，已
    難評斷，縱令他人闖紅燈否，亦無解於受處分人之本件違規
    ，併予指明。
六、綜上所述，受處分人於前揭時、地，駕駛自小貨車有「行經
    有燈光號誌管制之交岔路口闖紅燈（直行）」之違規事實，
    洵堪認定。原處分機關依道路交通管理處罰條例第53條第1
    項、第63條第1項第3款，裁處罰鍰2,700元，並記違規點數3
    點，於法並無不合，原審裁定駁回其異議，並無不當。受處
    分人猶執前詞指摘原裁定不當，為無理由，應予駁回。
七、據上論結，應依道路交通管理處罰條例第89條，刑事訴訟法
    第412條，裁定如主文。
中    華    民    國   100    年    7     月    11    日
                  刑事第十三庭  審判長法  官  曾德水
                                      法  官  王復生
                                      法  官  楊貴雄
以上正本證明與原本無異。
不得再抗告。
                                      書記官  廖純瑜
中    華    民    國   100    年    7     月    12    日